【裁判字號】    98,交易,328
【裁判日期】    980731
【裁判案由】    過失致死
【裁判全文】
臺灣板橋地方法院刑事判決             98年度交易字第328號
公  訴  人  臺灣板橋地方法院檢察署檢察官
被      告  甲○○
上列被告因過失致死案件，經檢察官提起公訴（98年度偵字第
6259 號），本院依簡式審判程序，判決如下：
    主  文
甲○○犯過失致人於死罪，處有期徒刑壹年貳月。
    事  實
一、甲○○未考領汽車駕駛執照，於民國九十八年二月六日上午
    六時許，駕駛車號三三八三－ＱＴ號自用小客車，沿臺北縣
    板橋市○○路○段往華江橋方向行駛，途經台北縣板橋市○
    ○路○段與文化路一段一百八十八巷交岔路口時，原應注意
    當時其車行方向號誌雖為綠燈，惟仍須注意車前狀況，並隨
    時採取必要之安全措施，及汽車行近行人穿越道，遇有行人
    穿越時，無論有無交通警察指揮或號誌指示，均應暫停讓行
    人先行通過，且該路段限速為時速五十公里，應遵守速限行
    駛，而依當時天候陰，夜間有照明，路面為乾燥柏油路面，
    道路無缺陷，無障礙物，視距良好等情形，又無不能注意之
    情事，竟疏未注意是否有行人穿越，逕以超過時速五十公里
    之速度穿越該交岔路口，適有行人鄭連興偕同其妻乙○○沿
    行人穿越道，違規闖紅燈橫越文化路一段，欲至對向之吉立
    餐廳等候遊覽車，鄭連興因步履較慢而於步行至甲○○駕駛
    之小客車車行方向時，遭甲○○撞擊倒地，致全身多處骨折
    造成中樞神經衰竭，當場死亡。甲○○於肇事後送醫時，於
    犯罪被發覺前，向前來處理之警員自首而接受裁判。
二、案經鄭連興之妻乙○○訴由臺北縣政府警察局板橋分局報告
    臺灣板橋地方法院檢察署檢察官後偵查起訴。甲○○於準備
    程序中就被訴事實為有罪之陳述，經告知簡式審判程序之旨
    ，並聽取各當事人之意見後，裁定以簡式審判程序審理。
    理  由
一、上揭事實，業據被告甲○○本院審理時坦承不諱，核與證人
    乙○○於警詢時之證述相符，並有道路交通事故現場圖、道
    路交通事故調查報告表（一）、（二）、事故現場暨車損照
    片二十八幀、臺灣板橋地方法院檢察署勘驗筆錄、相驗屍體
    證明書、檢驗報告書、各一份、相驗照片附卷足證。而被害
    人鄭連興因本件交通事故致全身多處骨折造成中樞身經衰竭
    而死亡，業經臺灣板橋地方法院檢察署檢察官督同法醫師相
    驗屬實，有相驗屍體證明書、檢驗報告及相驗筆錄相驗報告
    書在卷足稽。足認被告前揭不利於己之自白與事實相符，堪
    予採認。按汽車行駛時，駕駛人應注意車前狀況，並隨時採
    取必要之安全措施；行車速度，依速限標誌或標線之規定；
    汽車行經行人穿越道，遇有行人穿越時，無論有無交通指揮
    人員指揮或號誌指示，均應暫停讓行人先行通過，道路交通
    安全規則第九十三條第一項、第九十四條第三項、第一百零
    三條第二項分別定有明文，被告駕駛車輛自應注意上述道路
    交通安全規則之規定。又依附卷之交通事故調查報告表（一
    ）、（二）所載，本件事故發生時當時天候陰，夜間有照明
    ，路面為乾燥柏油路面，道路無缺陷，無障礙物，視距良好
    ，佐以現場照片所示，車禍發生地點路口安全島，並無足以
    遮蔽行人身體輪廓之設施、樹叢或障礙物，駕駛人對路口行
    人穿越道之視線應不受阻礙，當無不能注意之情事，被告竟
    自稱於車禍前未看到被害人、證人乙○○，且未減速，佐以
    被告撞擊被害人後，尚往前衝撞至對面安全島，造成自己受
    有左股骨骨折、左脛谷骨折、車頭全毀、安全島受損，破損
    之汽車零件尚因強大慣性再往前飛濺甚遠距離，車尾轉向逾
    九十度，被害人遭衝撞後遭拋移至對面路口，躺臥被告車尾
    附近，顯示車禍發生當時被告車速甚高，始有如此強大之撞
    擊力，足見被告係因車速過快，且未注意已駛近行人穿越道
    ，以致反應不及。被告未注意車前狀況、未遵守速限標誌之
    指示且未停車讓行人優先通行，致撞擊被害人鄭連興而發生
    車禍，其具有過失，已屬灼然。而被害人鄭連興確因本件車
    禍致而死亡，則被告之過失行為與被害人死亡間，有相當因
    果關係，亦可認定。又刑事訴訟並無過失相抵原則之適用，
    縱鄭連興穿越馬路未依行人號誌燈之指示，仍無解於被告過
    失之責。本案事證明確，被告犯行已堪認定，自應依法論科
    。
三、核被告所為，係犯刑法第二百七十六條第一項之過失致死罪
    。被告無駕駛執照駕車，且駕駛汽車行經行人穿越道不依規
    定讓行人優先通行，因而致人死亡，爰依道路交通管理處罰
    條例第八十六條第一項之規定加重其刑。又被告於肇事後，
    在有偵查犯罪職權之公務員查知其為犯人前，向接獲報案前
    往醫院處理之臺北縣警察局板橋分局板橋交通分隊警員杜偉
    銘承認為肇事人，此有警員杜偉銘九十八年二月六日製作之
    臺北縣政府警察局板橋分局道路交通事故肇事人自首情形紀
    錄表一件在卷足憑，被告應符合刑法上自首之要件，爰依刑
    法第六十二條前段規定減輕其刑，並先加後減之。爰審酌被
    告自稱為美觀而改裝自己汽車避震器，顯然愛好汽車及駕駛
    ，然前曾因交通過失致死案件經緩起訴處分，有台灣高等法
    院被告前案紀錄表在卷可稽，竟未記取教訓，無視法規，仍
    未考領汽車駕駛執照，貿然駕駛汽車上路，並因超速駕駛、
    未遵守交通安全規則，再次造成無可回復之人命損失，導致
    被害人家屬之巨大痛苦，依本件車禍發生時之客觀情狀顯示
    違規情狀明顯，過失程度甚高，肇事後猶一度避重就輕，試
    圖掩蓋事實，顯示仍存僥倖心理，應予非難，兼衡其於本院
    審理中終自知事證明確而坦承犯行，惟表示無力與被害人家
    屬達成和解之犯後態度，被害人鄭連興之過失程度等一切情
    狀，量處如主文所示之刑，以示懲儆。
據上論斷，應依刑事訴訟法第299 條第1 項前段、第273 條之1
第1項 ，道路交通管理處罰條例第86條第1 項，刑法第276 條第
1 項、第62條前段，刑法施行法第1 條之1 ，判決如主文。
本案經檢察官陳姿雯到庭執行職務。
中    華    民    國    98    年    7     月    31    日
                  交通法庭  法  官  王偉光
上列正本證明與原本無異。
如不服本判決，應於送達後十日內敘明上訴理由，向本院提出上
訴狀，上訴於本院第二審合議庭 (應附繕本) 。其未敘述上訴理
由者，應於上訴期間屆滿後二十日內向本院補提理由書「切勿逕
送上級法院」。
                            書記官  陳宥伶
中    華    民    國    98    年    8     月    3     日
附錄本案論罪科刑法條全文：
刑法第二百七十六條
因過失致人於死者，處二年以下有期徒刑、拘役或二千元以下罰
金。


司法院資訊處製作；財團法人民間司法改革基金會備份。
